---
title: "Aula_10"
author: "Introdução a Ciência de Dados - ESPM"
date: "2026-05-05"
output: pdf_document
---

```{r ler_dados, include=FALSE}

library(flexdashboard)
library(readxl)
library(shiny)
library(tidyverse)
library(DT)
library(RColorBrewer)
library(scales)
library(plotly)
library(ggplot2)
library(knitr) # Permite tabelas formatadas

setwd("C:/Users/kayla.abreu/OneDrive - ESPM/Documentos/Base de Dados CDD")

dados = read_xlsx("TV.xlsx")

```

# Regressão Linear Simples

## Etapa 1 - O que queremos?

a)  Construa o diagrama de dispersão entre SAC (complaint handling) e confiança (trust), ou seja, para verificar se a nota dada ao SAC influencia a nota de confiança.
b)  Calcule a correlação e analise-a.
c)  Encontre a equação de regressão e interprete os coeficientes da equação da reta no contexto do problema.
d)  Estime a confiança de um consumidor que dá nota 2 ao serviço de atendimento ao consumidor.

### Queremos saber se: a nota dada ao SAC Influencia a nota de confiança

Portanto:

-   X: Sac (Variável explicativa)

-   Y: Confiança (Variável resposta)

Variável X --\> A variável explicativa (y acontece por causa de X?), independente

Variável Y --\> Variável resposta (x explica o comportamento de y?), dependente

### Intensidade (força) da relação linear entre duas variáveis quantitativas --\> -1 \<= r \>= 1

### Mede a força da relação LINEAR entre as variáveis quantitativas

Casos particulares:

-   r = 1 –\> associação linear positiva e perfeita

-   r = -1 –\> associação linear negativa e perfeita

-   r = 0 –\> inexistência de associação linear

## Anotações importantes

Coeficiente da correlação linear:

-   Quanto mais próximo de 1 –\> associação mais forte

-   Quanto mais próximo de 0 –\> associação mais fraca

-   Exatamente 1 --\> associação propocional perfeita

-   Exatamente -1 --\> associação inversamente proporcional perfeita

### Será que a nota do sac implica na nota de confiança?

```{r SACxConfianca, echo=FALSE, message=FALSE}

# Message=false tira a mensagem chata que aparece

ggplot(dados, aes(y = CONFIANCA, x=
SAC)) + geom_point(color="black") + labs(title = "Sac X Confiança", x = "Nota do SAC", y = "Nota de confiança") +
geom_smooth(method="lm",se=FALSE,color="hotpink")

```

```{r calculo_sacxConfianca, echo=FALSE}

# Calcular o coeficiente da correlação linear
cat("A correlação entre a nota do SAC e nota de confiança é:",round(cor(dados$SAC,dados$CONFIANCA),2))

# Cat é o comando para concatenar, ou seja, essa mensagem vai aparecer antes do resultado no nosso documento PDF.
```

## Conclusão/Interpretação:

Podemos observar que quanto maior a nota dada ao SAC da empresa de TV, maior tende a ser a nota de confiança dada à empresa, porém, essa associação entre as notas é moderada (correlação = 0,56).

**Observação**: Para avaliar a intensidade da associação entre 2 variáveis quantitativas, vamos utilizar os seguintes limites para os valores da correlação:

$0\leq |Correl| < 0,30$: Associação Linear Fraca

$0,30\leq |Correl| < 0,70$: Associação Linear Moderada

$0,70\leq |Correl| \leq 1$: Associação Linear Forte

Ou seja:

-   Resultados menor do que 0,30 irão indicar uma associação linear fraca

-   Resultados entre 0,30 e 0,70 irão indicar uma associação linear moderada

-   Resultados entre 0,70 e 1 irão indicar uma associação linear forte

## Etapa 2 (Inferencial) - Teste de hipóteses

```{r teste, echo=FALSE}

# Confint - Intervalod de confiança
# Kable - Table do pacote knitr, para formatar a tabela bonitinho! E podemos por um nome nessa tabela

modelo = lm(CONFIANCA ~ SAC, data= dados)

resumo = summary(modelo)

tabela1 = round(resumo$coefficients,2) # guarda os coeficientes apenas com duas casas decimais

tabela2 = round(confint(modelo, level = 0.95),2) # guarda o LI e LS com 95% de confiança para os coeficientes apenas com duas casas decimais

kable(tabela1,caption="Estimativa dos coeficientes e teste de hipóteses") # formata a tabela 1 e adiciona um título (caption)

kable(tabela2,caption="Intervalo de confiança dos coeficientes") # formata a tabela 2 e adiciona um título (caption)

```

A equação estimada de nota de confiança em função da nota dada ao SAC é:

$$
CONFIANÇA = 1,40 + 0,59 SAC
$$

Conseguimos essa equação ao substituir a fórmula original, que é:

$$
Y (estimado) = B0 (CL - Estimado) + B1 (CA - Estimado) X
$$

Onde:

B0 –\> Coeficiente linear estimado (também chamado de intercepto)

B1 –\> Coeficiente angular estimado

Y/X –\> Eixo da tabela, aqui representados por confiança (eixo Y) e SAC (eixo X)

Observação: Os parênteses são apenas para informar o que aquela variável significa, não é uma conta.

## Minha Conclusão:

### Primeiro teste de hipóteses

Observação: Estamos fazendo o teste de hipótese do coeficiente angular, então estamos olhando a linha de baixo.

### H0/Ha, Valor T e Valor P

H0: B1 == 0 –\> Indica que a nota do SAC não influencia a nota de confiança

Ha: B1 != 0 –\> Indica que a nota do SAC influencia a nota de confiança

-   Rejeitar uma hipótese significa que ela não é válida. Por exemplo: Se rejeitamos $H_0$, isso indica que $B_1$ não é igual a 0. O que implica, neste caso, em dizer que $B_1$ influencia a nota de confiança.

T value = B1 / Erro Padrão (Std. Error)

-   O que se torna: 0,59 / 0,06 (no nosso caso)

O valor - P (Valor P) sempre calculará a probabilidade, ele nos diz se nós podemos rejeitar ou não H0. Comparamos essa probabilidade resultante com 5%, se estiver abaixo de 5% nós rejeitamos, caso contrário, não rejeitamos H0.

Essa probabilidade calculada não está multiplicada por 100, então, se for 3%, aparecerá como 0,03 na tabela

Quanto menor for o valor P (Pr(\>\|t\|)), maior é a probabilidade de se rejeitar H0!

### Alfa

Alfa ($\alpha$) –\> Nível de significância ("O erro máximo permitido)

O alfa é calculado do seguinte modo:

-   Alfa = 100% - Nível de confiança (que no nosso caso é 95%)

Observação: Escolhemos esse valor de 95%

Se o valor - p for menor do que alfa –\> Temos evidências para rejeitar H0

Se o valor - p for maior do que alfa –\> Não temos evidências para rejeitar H0

### Conclusão do teste de hipóteses do coeficiente angular

No nosso caso, Valor - P é menor do que alfa, ou seja, temos evidências para rejeitar H0, o que indica que:

A nota do SAC influencia sim a nota de confiança.

## Conclusão Professora (Mesmo assunto)

Agora, precisamos verificar se a equação é válida para a população.

Como a equação para a população seria:

$$
y=\beta_0+\beta_1x
$$

Precisamos testar primeiro $\beta_1$ para verificar se SAC influencia a nota de confiança.

### Primeiro teste de hipóteses:

$H_0: \beta_1 = 0$ (A nota dada ao SAC não influencia a nota de confiança)

$H_a: \beta_1\neq0$ (A nota dada ao SAC influencia a nota de confiança)

A estatística de teste $t$ divide a diferença da estimativa do coeficiente com o valor testado pelo erro padrão da estimativa:

$$
t=\frac{0,59 - 0}{0,06} = 10,06
$$

Para avaliar se essa estatística $t$ é grande ou não, calcula-se o $valor-p (Pr(>|t|))$.

Regra de decisão:

$valor-p \leq\alpha$: Temos evidências para rejeitar $H_0$

$valor-p > \alpha$: Não temos evidências para rejeitar $H_0$

Em que:

$\alpha$: Nível de significância do teste ("erro máximo" permitido)

-   100% - Nível de confiança

Logo, para 95% de confiança, temos que:

$valor-p = 0$ ($2^a$ linha da tabela 1) $< a = 0,05$, temos evidências para rejeitar $H_0$

Portanto, com 95% de confiança, temos evidências de que a nota dada ao SAC influencia a nota de confiança.

## Teste de hipótese 2

Observação: Estamos fazendo o teste de hipótese do coeficiente linear, então estamos olhando a linha de cima.

Só fazemos o teste do coeficiente linear quando rejeitamos $H_0$. Quando não rejeitamos $H_0$, nós já sabemos que X não influencia Y, logo não precisamos fazer o segundo teste de hipótese para o coeficiente linear

Agora as hipóteses são:

$H_0: \beta_0 = 0$ (A nota esperada de confiança é zero, se a nota dada ao SAC for zero)

$H_a: \beta_0 \neq0$ (A nota esperada de confiaça é diferente de zero, se a nota dada ao SAC for zero)

Observação: confiança citada neste documento é referente a variável, e não a confiança de modo literal.

$valor-p$ $(1^a$ linha) = $0 < \alpha = 0,05$, então rejeita $H_0$. Portanto, com 95% de confiança, a nota esperada de CONFIANÇA da marca de TV é diferente de zero, mesmo que a nota dada ao SAC seja zero.

Portanto, a equação é válida e podemos realizar a interpretação dos coeficientes estimados no contexto.

# Interpretação dos Coeficientes

A equação estimada era:

$$
CONFIANÇA = 1,40 + 0,59SAC
$$

-   1,40: Nota esperada de confiança da marca de TV quando a nota dada ao SAC for zero, podendo variar entre 1,04 e 1,76, com 95% de confiança.

-   0,59: Acréscimo médio na nota de confiança da marca de TV a ponto adicional dado a nota de SAC, ou seja, se eu aumentar um ponto na nota de SAC, aumenta-se em média 0,59 a nota de confiança. Esse acréscimo pode variar entre 0,47 e 0,70, com 95% de confiança.

# Etapa 3 - Previsão

Agora que a equação foi validada, podemos realizar previsões. A previsão de interesse era: qual a nota prevista de confiança para uma empresa de TV que recebeu nota 2 de SAC?

```{r previsao_nota,echo=FALSE}

newdata = data.frame(SAC = c(2))
# Insira o(s) valor(es) desejado(s) da variável quantitativa independente no lugar de xp

tabela3=round(predict(modelo, newdata, interval = "confidence", level= 0.95),2)

kable(tabela3,caption="Previsão e intervalo de confiança da previsão")

```

A nota prevista de confiança de uma empresa de TV que recebeu nota 2 de SAC é 2,57, podendo variar entre 2,42 e 2,73, com 95% de confiança.

FIT –\> Valor ajustado, casa seja exatamente 2

LWR –\> Menor valor dentro do intervalo

UPR –\> Maior valor dentro do intervalo
