---
title: "Aula 04"
author: "Introdução a Ciência de Dados - ESPM"
date: "2026-02-26"
output: pdf_document
---

```{r setup, include=FALSE}
knitr::opts_chunk$set(echo = TRUE)
options(scipen = 9999) # Evita uso de notação científica

library(tidyverse)
setwd("C:/Users/kayla.abreu/OneDrive - ESPM/Documentos/Base de Dados CDD")
library(readxl)
dados = read_xlsx("Aula 03.xlsx")
library(RColorBrewer)
```

```{r ordenar, include=FALSE}
# Ordenar Dados ----

dados_ord = dados %>% mutate(Gasto=factor(Gasto,levels=c("Baixo_gasto","Alto_gasto"))) %>% mutate(Endividamento=factor(Endividamento,levels=c("Baixo", "Intermediario", "Alto")))
```

# Gráfico de colunas com cor diferente

```{r g_colunas, echo=FALSE}
ggplot(dados_ord, aes(x = Profissao, fill=Profissao)) + 
geom_bar() + labs(title = "Profissões dos Clientes", x = "Profissão", y = "Clientes") + guides(fill="none") + scale_fill_brewer(palette="Spectral")
```

# Boxplot

```{r boxplot, echo=FALSE}
ggplot(dados_ord, aes(y = Investimento, x= Endividamento, fill= Endividamento)) + geom_boxplot(color="hotpink",outlier.color="white") + labs(title = "Investimento x Endividamento dos Clientes", x = "Endividamento", y = "Investimento") + scale_fill_brewer(palette="Set1") + guides(fill="none")
```

```{r filtro, include=FALSE}
# Filtrar cliente com renda inferior a 100k

dados_cln = filter(dados_ord, Renda <= 100000)
```

# Histograma

```{r histograma, echo=FALSE}
ggplot(dados_cln, aes(x = Renda, fill=Gasto)) + geom_histogram(color="lightblue", bins=10) + facet_grid(Gasto ~.) + labs(title = "Renda x Gastos de um Cliente", x = "Renda", y = "Gasto")+ scale_fill_brewer(palette="Set1") + guides(fill="none")

# Manter o "bins" de um histograma entre 10 e 15
```

## Histograma com % no eixo Y

```{r histo_porcentagem, echo=FALSE}
ggplot(dados_cln, aes(x = Renda, fill=Gasto)) + geom_histogram(aes(y = after_stat(count) / tapply(after_stat(count), PANEL, sum)[PANEL] * 100), color="hotpink", bins=10) + facet_grid(Gasto ~.) + labs(title = "Renda x % Gastos de um Cliente", x = "Renda", y = "% Gastos")+ scale_fill_brewer(palette="PiYG") + guides(fill="none") 

# Manter o "bins" de um histograma entre 10 e 15
```

# Gráfico de Dispersão

```{r dispersao, echo=FALSE}
ggplot(dados_cln, aes(y = Investimento, x=Renda)) + geom_point(color="purple") + labs(title = "A renda influência no investimento?", x = "Renda", y = "Investimento") 
```

## Gráfico de dispersão com linha de tendência

```{r disp_linhatend, echo=FALSE}
ggplot(dados_cln, aes(y = Investimento, x= Renda)) + geom_point(color="orange") + labs(title = "Tendência da renda influênciar o investimento", x = "Renda", y = "Investimento") + geom_smooth(method="lm",se=FALSE,color="red") 
```

## Gráfico de dispersão segmentado

```{r disp_segment, echo=FALSE}
# Segmentação  pelas categorias de uma variável qualitativa

ggplot(dados_cln, aes(y = Investimento, x= Renda, color=Gasto)) + geom_point() + scale_color_brewer(palette="Paired",name="Nível de gasto") + labs(title = "Nível de gasto x Renda x Investimento", x = "Renda", y = "Investimento")

# name (legenda), indica o que as cores representam
```

## Gráfico de dispersão segmentado e com linhas de tendência

```{r disp_seg_linhat, echo=FALSE}
ggplot(dados_cln, aes(y = Investimento, x=Renda, color=Gasto)) + geom_point(alpha=0.3) + scale_color_brewer(palette="Paired",name="Nível de gasto") + labs(title = "Nível de gasto x Renda x Investimento", x = "Renda", y = "Investimento") + geom_smooth(method="lm",se=FALSE)
```

# Gráfico de colunas segmentado

## Colunas empilhadas (com contagens)

```{r colunas_seg_emp, echo=FALSE}
# Segmentação pelas categorias de outra variável qualitativa
# (vale para todas as colunas percencentes a esse tópico)

ggplot(dados_ord, aes(x = Gasto, fill = Endividamento)) + geom_bar(position = "stack")+ labs(title = "Distribuição: Endividamento x Gasto", x = "Gasto", y = "Endividamento") + scale_fill_brewer(palette="Accent",name="Nível de Endividamento") 
```

## Colunas lado-a-lado (com contagens)

```{r colunas_seg_ladolado, echo=FALSE}
ggplot(dados_ord, aes(x = Gasto, fill = Endividamento)) + geom_bar(position = "dodge")+ labs(title = "Distribuição: Endividamento x Gasto", x = "Gasto", y = "Endividamento") + scale_fill_brewer(palette="Set1",name="Nível de Endividamento") 
```

## Colunas empilhadas (com %)

```{r colunas_emp, echo=FALSE}
ggplot(dados_ord, aes(x = Gasto, fill = Endividamento)) + geom_bar(position = "fill") + scale_y_continuous(breaks = seq(0, 1, .2),labels=scales::percent_format())+ labs(title = "Distribuição: Endividamento x Gasto", x = "Gasto", y = "Endividamento") + scale_fill_brewer(palette="Set2",name="Nível de Endividamento")

# Unidade desejada no eixo y entre os marcadores (pós 0, 1...) .2 (20%), muda de 20 em 20%
```

## Colunas empilhadas (com %) alterando os rótulos dos eixos

```{r colunas_emp_altrot, echo=FALSE}
ggplot(dados_ord, aes(x = Gasto, fill = Endividamento)) + geom_bar(position = "fill") + scale_y_continuous(breaks = seq(0, 1, .2), labels=scales::percent_format()) + scale_x_discrete(labels=c("Alto_gasto"="Alto Gasto","Baixo_gasto"="Baixo Gasto"))+ labs(title = "Distribuição: Endividamento x Gasto", x = "Gasto", y = "Endividamento") + scale_fill_brewer(palette="Set2",name="Nível de Endividamento", labels=c("Baixo"="Baixo","Intermediario"="Intermediário", "Alto"="Alto")) 
```

```{r porcentagem, echo=FALSE}
# Construir a tabela porcentagem (para usar abaixo)

tabela_percent  =  dados_ord  %>%   group_by(Gasto, Endividamento)  %>%   summarize(n = n())  %>%   mutate(pct = n/sum(n), rotulo = scales::percent(pct))
```

## Colunas empilhadas (com %) e as % inclusas no gráfico

```{r colunas_emp_porcentagem_inclusa, echo=FALSE}
ggplot(tabela_percent, aes(x = Gasto, y=pct, fill = Endividamento)) + geom_bar(stat="identity",position = "fill") + scale_y_continuous(breaks = seq(0, 1, .2), labels = scales::percent_format()) + geom_text(aes(label = rotulo), size = 3, position = position_stack(vjust = 0.5)) + scale_x_discrete(labels=c("Baixo_gasto"="Baixo Gasto","Alto_gasto"="Alto Gasto")) + labs(title = "Distribuição: Endividamento x Gasto", x = "Gasto", y = "Endividamento") + scale_fill_brewer(palette="Set2",name="Nível de Endividamento", labels=c("Baixo"="Baixo","Intermediario"="Intermediário", "Alto"="Alto"))
```

# Alterando o tamanho dos pontos do gráfico de dispersão 

```{r dispersao_pontos, echo=FALSE}
# De acordo com os valores de uma variável quantitativa

ggplot(dados_cln, aes(y = Investimento, x= Renda, size = Saldo_Mensal)) + geom_point(color="red", alpha=.3) + labs(title = "A renda influência o investimento?", x = "Renda", y = "Investimento") + scale_size_area(max_size=2) 
```

