---
title: "Moedas"
author: "Introdução a Ciência de Dados - ESPM"
date: "2026-05-12"
output: pdf_document
---

```{r ler_dados, include=FALSE}

library(flexdashboard)
library(readxl)
library(shiny)
library(tidyverse)
library(DT)
library(RColorBrewer)
library(scales)
library(plotly)
library(ggplot2)
library(knitr) # Permite tabelas formatadas

setwd("C:/Users/kayla.abreu/OneDrive - ESPM/Documentos/Base de Dados CDD")

dados = read_xlsx("Moedas.xlsx")
```

## Etapa 1 - O que queremos?

a)  Calcule a correlação para o problema e descreva a relação entre papel- moeda emitido e depósitos no Banco Central do Paraguai através de um gráfico.
b)  Realize o teste de hipóteses dos coeficientes do modelo. Transcreva as tabelas com os resultados dos testes para os coeficientes do modelo e analise-a.
c)  Interprete os coeficientes de regressão, descrevendo os intervalos de variação dos coeficientes.
d)  Suponha que para conter a inflação (é claro que essa ideia está sendo estudada em ceteris paribus) é necessário que para cada valor de papel-moeda emitido seja necessário o mesmo valor em depósitos (reservas). Com base na inclinação da equação obtida no item (c), você acredita que a equação sinaliza inflação ou deflação? Justifique
e)  Faça a previsão do depósito no Banco Central do Paraguai em um mês que foram emitidos 4.500.000 milhões de guaranis.

## Calculo da correlação

```{r emissaoxDeposito, echo=FALSE, message=FALSE}

# Message=false tira a mensagem chata que aparece

ggplot(dados, aes(y = Depositos, x=
Emissao)) + geom_point(color="black") + labs(title = "Emissão de Moeda X Depósito", x = "Moeda Emitida", y = "Número de Depósitos") +
geom_smooth(method="lm",se=FALSE,color="hotpink")

```

```{r calculo_emissaoxDep, echo=FALSE}

# Calcular o coeficiente da correlação linear
cat("A correlação entre a emissão da moeda e número de depósitos é:",round(cor(dados$Emissao,dados$Depositos),2))

# Cat é o comando para concatenar, ou seja, essa mensagem vai aparecer antes do resultado no nosso documento PDF.
```

Ao analisar o resultado da correlação percebemos que é indicado uma associação linear forte, pois apresenta um resultado entre 0,70 e 1.

## Teste de Hipóteses

```{r teste, echo=FALSE}

modelo = lm(Depositos ~ Emissao, data= dados)

resumo = summary(modelo)

tabela1 = round(resumo$coefficients,3) # guarda os coeficientes apenas com duas casas decimais

tabela2 = round(confint(modelo, level = 0.95),3) # guarda o LI e LS com 95% de confiança para os coeficientes apenas com duas casas decimais

kable(tabela1,caption="Estimativa dos coeficientes e teste de hipóteses") # formata a tabela 1 e adiciona um título (caption)

kable(tabela2,caption="Intervalo de confiança dos coeficientes") # formata a tabela 2 e adiciona um título (caption)

```

A equação estimada de nota de confiança em função da nota dada ao SAC é:

$$ Depositos = 380666,74 + 0,47 Emissao $$

### Primeiro teste de hipóteses:

$H_0: \beta_1 = 0$ (A emissão da moeda não influencia o depósito)

$H_a: \beta_1\neq0$ (A emissão da moeda influencia o depósito)

A estatística de teste $t$ divide a diferença da estimativa do coeficiente com o valor testado pelo erro padrão da estimativa:

$$
t=\frac{0,47 - 0}{0,05} = 9,54
$$

Para avaliar se essa estatística $t$ é grande ou não, calcula-se o $valor-p (Pr(>|t|))$.

Regra de decisão:

$valor-p \leq\alpha$: Temos evidências para rejeitar $H_0$

$valor-p > \alpha$: Não temos evidências para rejeitar $H_0$

Em que:

$\alpha$: Nível de significância do teste ("erro máximo" permitido)

100% - Nível de confiança

Logo, para 95% de confiança, temos que:

$valor-p = 0$ ($2^a$ linha da tabela 1) $\leq \alpha = 0,05$, temos evidências para rejeitar $H_0$

Portanto, com 95% de confiança, temos evidências de que a emissão da moeda influencia o número de depósitos

## Minha Conclusão:

### Primeiro teste de hipóteses

Observação: Estamos fazendo o teste de hipótese do coeficiente angular, então estamos olhando a linha de baixo.

### H0/Ha, Valor T e Valor P

H0: B1 == 0 –\> Indica que a emissão da moeda não influencia o número de depósitos

Ha: B1 != 0 –\> Indica que a emissão da moeda influencia o número de depósitos

B1 = 0,47

T value = B1 / Erro Padrão (Std. Error)

-   O que se torna: 0,47 / 0,05 (no nosso caso)

### Alfa

Alfa ($\alpha$) –\> Nível de significância ("O erro máximo permitido)

O alfa é calculado do seguinte modo:

-   Alfa = 100% - Nível de confiança (que no nosso caso é 95%)

Observação: Escolhemos esse valor de 95%

Se o valor - p for menor do que alfa –\> Temos evidências para rejeitar H0

Se o valor - p for maior do que alfa –\> Não temos evidências para rejeitar H0

***Se não rejeitamos H0, isso indica que não existe relação***

### Conclusão do teste de hipóteses do coeficiente angular

No nosso caso, Valor - P é menor do que alfa, ou seja, temos evidências para rejeitar H0, o que indica que:

A emissão da moeda influencia sim o número de depósitos

## Teste de hipótese 2

Observação: Estamos fazendo o teste de hipótese do coeficiente linear, então estamos olhando a linha de cima.

Agora as hipóteses são:

$H_0: \beta_0 = 0$ (O número esperado de depósitos é zero, se a emissão de moedas for zero. Espera-se que não haja depósitos se não houver missão de moeda)

$H_a: \beta_0 \neq0$ (O número esperado de depósitos é diferente de zero, se a emissão de moedas for zero. Espera-se que haja depósitos mesmo sem a missão de moeda)

$valor-p$ $(1^a$ linha) = $0,052 > \alpha = 0,05$, então não temos evidências para rejeitar $H_0$. Ou seja, não temos evidências de que haja depósitos quando não há emissão de moeda com 95% de confiança.

E se rejeitarmos $H_0$, temos evidências de que $B_0 \neq 0$

```{r sem_intercepto, echo=FALSE}

modelo2 = lm(Depositos~Emissao-1, data= dados)

resumo2 = summary(modelo2)

tabela3 = round(resumo2$coefficients,3) # guarda os coeficientes apenas com duas casas decimais

tabela4 = round(confint(modelo2, level = 0.95),3) # guarda o LI e LS com 95% de confiança para os coeficientes apenas com duas casas decimais

kable(tabela3,caption="Estimativa dos coeficientes e teste de hipóteses - SEM INTERCEPTO") # formata a tabela 1 e adiciona um título (caption

kable(tabela4,caption="Intervalo de confiança dos coeficientes - SEM INTERCEPTO") # formata a tabela 2 e adiciona um título (caption)


```

### Equação Final

$$
Depósitos = 0,57Emissão
$$

# Etapa 3 - Previsão

Agora que a equação foi validada, podemos realizar previsões. A previsão de interesse era: Qual seria o depósito no Banco Central do Paraguai em um mês considerando que foram emitidos 4.500.000 milhões de guaranis?

```{r previsao_nota,echo=FALSE}
newdata = data.frame(Emissao = c(4500000))# Insira o(s) valor(es) desejado(s) da variável quantitativa independente no lugar de xp

tabela3=round(predict(modelo2, newdata, interval = "confidence", level= 0.95),2)

kable(tabela3,caption="Previsão e intervalo de confiança da previsão") 
```

O número de depósitos previstos deste banco considerando a emissão de 4.500,000 moedas é de 2.562,313, podendo variar entre 2.492,778 e 2.631,849 com 95% de confiança

FIT –\> Valor ajustado, casa seja exatamente 4.500,000

LWR –\> Menor valor dentro do intervalo

UPR –\> Maior valor dentro do intervalo
