---
title: "Dashboard"
output: 
  flexdashboard::flex_dashboard:
    orientation: columns
    vertical_layout: fill
    theme: lumen
runtime: shiny
---

```{r ler_dados, include=FALSE}

library(flexdashboard)
library(shiny)
library(tidyverse)
library(DT)
library(RColorBrewer)
library(scales)
library(plotly)
library(leaflet)
library(maps)

setwd("C:/Users/kayla.abreu/OneDrive - ESPM/Documentos/Base de Dados CDD")
library(readxl)
dados = read_xlsx("Aula 05.xlsx")

dados2=filter(dados, dados$Renda<100000)

dados2 = dados2 %>% 
  mutate(Endividamento=factor(Endividamento,
         levels=c("Baixo","Intermediario","Alto")))

# Filtros por cidades e mockup de dados na base devem ser feitos aqui neste primeiro code-chunk

data(world.cities)
# Coloca uma semente
set.seed(123)
data(world.cities)

# Coordenadas de algumas cidades brasileiras
cidades_br = world.cities %>%
  # Filtra apenas cidades do Brasil
  filter(country.etc == "Brazil") %>%
  # Ao pegar as cidades, preciso que ele armazene o nome, lat, long e tamanho da população.
  select(name, lat, long, pop) %>%
  arrange(desc(pop)) %>%
  # Pega só as primeiras 20 cidades
  slice(1:20) %>%
  rename(Cidade = name)

# Base auxiliar: cada cliente recebe uma cidade fictícia

# Faz um sorteio de cidades do tamanho da nossa amostra (df)
dados_mapa = dados2 %>%
  # Replace garante que essa cidade possa se repetir, ou seja, duas pessoas podem ser de SP. Em tamanho n(tamanho da nossa base original)
  mutate(Cidade = sample(cidades_br$Cidade, n(), replace = TRUE)) %>%
  # Junta de acordo com alguma informação, junta a cidade latitude e longitude por cidade
  left_join(cidades_br %>% select(Cidade, lat, long), by = "Cidade")

```

# KPI'S {data-orientation="rows"}

## input {.sidebar data-width="250"}

```{r areacontrole}
wellPanel(checkboxGroupInput(
  "prof1",
  "Profissões:",
  choices = sort(unique(dados2$Profissao)),
  selected = sort(unique(dados2$Profissao))
))
```

## Row {data-width="650"}

### Percentual de Alto Endividamento

```{r Percentual_alto_endiv, echo=FALSE}
renderGauge({
  filtro_prof = dados2 %>%
    filter(Profissao %in% input$prof1)

contagem = table(filtro_prof$Endividamento)
Endividamentos =round(prop.table(contagem)*100, 2)

# Pega só o número na filtragem (% Dos maiores em divida)
Alto_Endividamento = as.numeric(Endividamentos["Alto"])


gauge(Alto_Endividamento,min=0,max=100,symbol="%",gaugeSectors(success=c(0.,15),warning=c(16,30),danger=c(31,100),colors = c("green", "yellow", "red")))})

# Verde para tudo bem, amarelo para atenção e vermelho para alerta


```

## Row {data-width="650"} {data-height=500}

### Clientes em atraso

```{r pag_atraso, echo=FALSE}
renderValueBox({
  filtro_prof = dados2 %>%
    filter(Profissao %in% input$prof1)

# Se for > 0 é True, se não, False
contagem = table(filtro_prof$Atrasados > 0)
Atraso =round(prop.table(contagem)*100, 1)

# paste0 para contatenar e ['TRUE'] para aparecer apenas o percentual de true
valueBox(paste0(Atraso['TRUE'], '%'), icon="fa-triangle-exclamation", color="lightblue")})
```

### Pagam o valor mínimo da fatura

```{r valor_min, echo=FALSE}
renderValueBox({
  filtro_prof = dados2 %>%
    filter(Profissao %in% input$prof1)

contagem = table(filtro_prof$Valor_minimo)
pagamento_minimo =round(prop.table(contagem)*100, 1)

# Pega só o número na filtragem (% Dos maiores em divida)
pag_min = as.numeric(pagamento_minimo["Sim"])

valueBox(paste0(pag_min, '%'), icon="fa-credit-card", color="lightblue")})

```

## Row {data-width="650"} {data-height=500}

### Investimento Médio

```{r invest_medio, echo=FALSE}
renderValueBox({
  filtro_prof = dados2 %>%
    filter(Profissao %in% input$prof1)
  
# Média dos investimentos
# Mas somente a média dos clientes altamente endividados
# filtramos pelo filtro_prof para os controles funcionarem (que inclusive vem de dados2, com alto endividamento)
dados_alto = filter(filtro_prof, Endividamento == "Alto")
Investimento_Medio = round(mean(dados_alto$Investimento),2)

Investimento_Medio=dollar(Investimento_Medio,prefix= "US$ ",big.mark= ".",decimal.mark= ",",accuracy=0.01)

# É necessário sempre utilizar fa antes do ícone
valueBox(Investimento_Medio, icon="fa-money-bill-trend-up", color="lightblue")})

```

### Média de Empréstimos

```{r media_emprest, echo=FALSE}
dados_alto = filter(dados, Endividamento == "Alto")
Media_Emprestimo = round(mean(dados_alto$Emprestimos),0)

valueBox(Media_Emprestimo, icon="fa-money-check-dollar", color="lightblue")

```

# Visão Geral

## Input {.sidebar data-width="250"}

```{r}

wellPanel(checkboxGroupInput(
  # Variável pra guardar o input
    "prof2", # input$prof está com esse valor guardado
    "Profissões:",
    choices = sort(unique(dados$Profissao)),
    selected = sort(unique(dados$Profissao))
    ),

checkboxGroupInput(
    "endiv2",
    "Endividamento:",
    choices = c("Baixo", "Intermediario", "Alto"),
    selected = c("Baixo", "Intermediario", "Alto")
))

```

## Output {data-width="350"} {.tabset}

### 📃 Idade x Endividamento

```{r grafico_idadeXendiv, echo=FALSE}

renderPlot({
    dadosfiltro = dados2 %>%
    filter(
    Profissao %in% input$prof2,
    Endividamento %in% input$endiv2
    )

ggplot(dadosfiltro, aes(y = Idade, x= Endividamento, fill=Endividamento)) +
geom_boxplot(color="black",outlier.color="hotpink") +labs(x = "Nível de Endividamento", y = "Idade") +scale_fill_brewer(palette="Pastel1") + guides(fill="none")})
```

### 💳 Empréstimo x Saldo

```{r grafico_empresXsaldo, echo=FALSE}

renderPlot({
    dadosfiltro = dados2 %>%
    filter(
    Profissao %in% input$prof2,
    Endividamento %in% input$endiv2
    )

ggplot(dadosfiltro, aes(y = Saldo_Mensal, x= Emprestimos)) +
geom_point(color="hotpink") +
labs(x = "Empréstimos", y = "Saldo mensal (dólares)") +
scale_x_continuous(breaks = seq(min(dados$Emprestimos),
max(dados$Emprestimos), 1)) +
scale_y_continuous(labels = scales::dollar_format(prefix = "$", big.mark =
".",decimal.mark = ","))})
```

# Ánalise dos clientes

## Input {.sidebar data-width="250"}

```{r}

wellPanel(sliderInput("faixas", "Número de faixas do histograma: ",5,15,10), # Ao usar well panel, colocamos , entre os comandos. Isto acontece até o penúltimo

checkboxGroupInput(
  # Variável pra guardar o input
    "prof3", # input$prof está com esse valor guardado
    "Profissões:",
    choices = sort(unique(dados$Profissao)),
    selected = sort(unique(dados$Profissao))
    ),

checkboxGroupInput(
    "endiv3",
    "Endividamento:",
    choices = c("Baixo", "Intermediario", "Alto"),
    selected = c("Baixo", "Intermediario", "Alto")
))

```

## Output {data-width="350"} {.tabset}

### 💰 Distribuição de renda anual

```{r}

renderPlot({  
  dadosfiltro = dados2 %>%
    # %in% Pega todos que estão no input$prof e input$endiv
    filter(
      Profissao %in% input$prof3,
      Endividamento %in% input$endiv3) # Garante que, o que o usuário escolher ou não afeterá o gráfico. Pegando todo o input do usuário e colocando em um dt novo

ggplot(dadosfiltro, aes(
	x = Renda,y=(after_stat(count)/sum(after_stat(count)))*100,fill = Endividamento
	)) + 
 	geom_histogram(color="white",bins=input$faixas) + 
  	labs(x = "Renda (dólares)", y = "% de clientes") +
  facet_wrap(~Endividamento) + # Dividir em 3 gráficos
  guides(fill="none") +
	theme_bw() +
  guides(fill="none")
})

```

### 💵 Investimento por nível de gasto

```{r}

renderPlot({
    dadosfiltro = dados2 %>%
    filter(
    Profissao %in% input$prof3,
    Endividamento %in% input$endiv3
    )
    
ggplot(dadosfiltro, aes(x = Gasto, y = Investimento, fill = Gasto)) +
geom_boxplot(outlier.color = "black") +
scale_fill_manual(values = c("Baixo" = "lightblue", "Alto" = "aquamarine4")) +
scale_y_continuous(labels = scales::dollar_format(
    prefix = "US$ ",
    big.mark = ".",
    decimal.mark = ",",
    accuracy = 0.01
    )) +
labs(
x = "Nível de gasto",
y = "Investimento (US$)"
) +
guides(fill = "none") +
theme_minimal()
})

```

### 📊 Tabela Resumo

```{r}

renderDT({
  tabela_resumo = dados2 %>%
  filter(
    Profissao%in% input$prof3,
    Endividamento%in% input$endiv3
  ) %>%
  group_by(Profissao) %>%
  summarise(
    `Renda média` = mean(Renda, na.rm = TRUE),
    `Investimento médio` = mean(Investimento, na.rm = TRUE),
    `Saldo médio` = mean(Saldo_Mensal, na.rm = TRUE),
    `N` = n(),
    .groups = "drop"
  )
  # criar colunas de cor
  tabela_resumo <- tabela_resumo %>%
  mutate(
    cor_renda = case_when(
    `Renda média` == max(`Renda média`) ~ "#d4edda",
    `Renda média` == min(`Renda média`) ~ "#f8d7da",
    TRUE ~ "white"
  ),
  cor_inv = case_when(
    `Investimento médio` == max(`Investimento médio`) ~ "#d4edda",
    `Investimento médio` == min(`Investimento médio`) ~ "#f8d7da",
    TRUE ~ "white"
  ),
  cor_saldo = case_when(
    `Saldo médio` == max(`Saldo médio`) ~ "#d4edda",
    `Saldo médio` == min(`Saldo médio`) ~ "#f8d7da",
    TRUE ~ "white"
  )
  )
  datatable(
    tabela_resumo,
    caption = "Resumo por profissão",
    colnames = c("Profissão", "Renda média", "Investimento médio", "Saldo médio", "N", "cor_renda", "cor_inv", "cor_saldo"),
    rownames = FALSE,
    options = list(
      pageLength = 6,
      scrollY = "180px",
      scrollCollapse = TRUE,
      dom= "tip",
      columnDefs = list(
        list(className = 'dt-center', targets = "_all"),
        list(visible = FALSE, targets = 5:7)  # esconder colunas auxiliares
      )
    )
  ) %>%
  formatCurrency(
    columns = c("Renda média", "Investimento médio", "Saldo médio"),
    currency = "US$ ",
    interval = 3,
    mark = ".",
    dec.mark = ",",
    digits = 2
  ) %>%
  formatStyle(
    "Renda média",
    valueColumns= "cor_renda",
    backgroundColor= JS("value")
  ) %>%
  formatStyle(
    "Investimento médio",
    valueColumns= "cor_inv",
    backgroundColor= JS("value")
  ) %>%
  formatStyle(
    "Saldo médio",
    valueColumns= "cor_saldo",
    backgroundColor= JS("value")
  )
})

```

# Mapa de risco

## Input {.sidebar data-width="250"}

```{r}
wellPanel(checkboxGroupInput(
  # Variável pra guardar o input
    "prof4", # input$prof está com esse valor guardado
    "Profissões:",
    choices = sort(unique(dados_mapa$Profissao)),
    selected = sort(unique(dados_mapa$Profissao))
    ),

checkboxGroupInput(
    "endiv4",
    "Endividamento:",
    choices = c("Baixo", "Intermediario", "Alto"),
    selected = c("Baixo", "Intermediario", "Alto")
))
```

## Output {data-width="350"} {.tabset}

### 🗺 Clientes por cidade e risco

```{r mapa_risco, echo=FALSE}
# Construir o mapa
renderLeaflet({
  dados_filtro = dados_mapa %>%
  filter(
    Profissao %in% input$prof4,
    Endividamento %in% input$endiv4
    )

resumo_cidade = dados_filtro %>%
  group_by(Cidade, lat, long) %>%
  summarise(
    clientes = n(),
    pct_alto = length(Endividamento[Endividamento=="Alto"])/length(Endividamento) * 100,
    renda_media = mean(Renda, na.rm = TRUE),
    investimento_medio = mean(Investimento, na.rm = TRUE),
    saldo_medio = mean(Saldo_Mensal, na.rm = TRUE),
.groups = "drop"
    )
pal = colorNumeric(
  palette = c("#2ecc71", "#f1c40f", "#e74c3c"),
  domain = resumo_cidade$pct_alto
  )
leaflet(resumo_cidade) %>%
  addProviderTiles("CartoDB.Positron") %>%
  setView(lng = -47.0, lat = -15.0, zoom = 4) %>%
  addCircleMarkers(
    lng = ~long,
    lat = ~lat,
    radius = ~pmax(4, sqrt(clientes) * 2),
    color = ~pal(pct_alto),
    fillColor = ~pal(pct_alto),
    fillOpacity = 0.8,
    weight = 1,
    popup = ~paste0(
    "<b>Cidade:</b> ", Cidade, "<br>",
    "<b>Clientes:</b> ", clientes, "<br>",
    "<b>% Alto endividamento:</b> ", round(pct_alto, 1), "%<br>",
    "<b>Renda média:</b> US$ ", comma(renda_media, accuracy = 0.01, big.mark = ".", decimal.mark = ","),
    "<br>",
    "<b>Investimento médio:</b> US$ ", comma(investimento_medio, accuracy = 0.01, big.mark = ".",
decimal.mark = ","), "<br>",
    "<b>Saldo médio:</b> US$ ", comma(saldo_medio, accuracy = 0.01, big.mark = ".", decimal.mark = ",")
    )
) %>%
addLegend(
  "bottomright",
  pal = pal,
  values = ~pct_alto,
  title = "% alto endividamento",
  opacity = 1
  )
})
```
