---
title: "Dashboard - EdTech Analytics"
output: 
  flexdashboard::flex_dashboard:
    orientation: columns
    vertical_layout: fill
    theme: lumen
runtime: shiny
---

```{r ler_dados, include=FALSE}

library(flexdashboard)
library(shiny)
library(tidyverse)
library(DT)
library(RColorBrewer)
library(scales)
library(plotly)
library(leaflet)
library(maps)
library(readxl)

# --------------------------------------------------------------------------
# O dashboard foi organizado em quatro páginas de forma progressiva. A primeira apresenta os KPIs gerais da plataforma (usuários, conclusão média, avaliação e engajamento em discussões). A segunda aprofunda a análise com gráficos sobre perfil dos usuários, conclusão das aulas e relação entre conclusão e avaliação. A terceira exibe um mapa interativo com Leaflet mostrando a distribuição geográfica dos usuários por cidade, com cores e tamanhos representando métricas de engajamento. A quarta página traz um detalhamento comparativo por tipo de aula, com tabela resumo colorida e gráficos de discussões. Todas as páginas possuem filtros interativos por gênero, tipo de aula, escolaridade e cidade.
# --------------------------------------------------------------------------

# -------------------------------------------------------
# LEITURA DOS DADOS
# Ajuste o caminho conforme necessário
# -------------------------------------------------------
setwd("C:/Users/kayla.abreu/OneDrive - ESPM/Documentos/Base de Dados CDD")
dados = read_xlsx("Atividade 2 - v6.xlsx")

# Remove linhas com NA nas colunas essenciais
dados_drop = dados %>% drop_na(avg_rating)
dados_drop2 = drop_na(dados)

# -------------------------------------------------------
# PRÉ-PROCESSAMENTO PARA O MAPA
# Usa as coordenadas já presentes na base (lat, long, pop)
# Agrega por cidade para o mapa
# -------------------------------------------------------
dados_mapa_base = dados %>%
  filter(!is.na(lat), !is.na(long), !is.na(current_city)) %>%
  group_by(current_city, lat, long) %>%
  summarise(
    usuarios        = n_distinct(user_id),
    conclusao_media = mean(overall_completion_percentage, na.rm = TRUE),
    avaliacao_media = mean(avg_rating, na.rm = TRUE),
    discussoes_media = mean(n_discussions, na.rm = TRUE),
    pop             = first(pop),
    .groups = "drop"
  )

```

<!-- PÁGINA 1 - KPIs / VISÃO GERAL                      -->

# Visão Geral {data-orientation="rows"}

## Input {.sidebar data-width="250"}

```{r sidebar_p1, echo=FALSE}
wellPanel(
  
  checkboxGroupInput(
    "genero",
    "Gênero:",
    choices  = sort(na.omit(unique(dados$gender))),
    selected = sort(na.omit(unique(dados$gender)))
  ),

  checkboxGroupInput(
    "tipo_aula",
    "Tipo de Aula:",
    choices  = sort(na.omit(unique(dados$lesson_type))),
    selected = sort(na.omit(unique(dados$lesson_type)))
  ),

  checkboxGroupInput(
    "escolaridade",
    "Nível de Qualificação:",
    choices  = sort(na.omit(unique(dados$highest_qualification))),
    selected = sort(na.omit(unique(dados$highest_qualification)))
  )
)
```

## Row {data-height="180"}

### Engajamento em Discussões (% de usuários que comentam)

```{r kpi_engajamento, echo=FALSE}
renderGauge({
  filtro = dados %>%
    filter(gender %in% input$genero,
           lesson_type %in% input$tipo_aula,
           highest_qualification %in% input$escolaridade) 

  cont   = table(filtro$n_comments > 0)
  porc   = round(prop.table(cont) * 100, 1)
  valor  = as.numeric(porc["TRUE"])
  if (is.na(valor)) valor = 0

  gauge(
    valor, min = 0, max = 100, symbol = "%",
    gaugeSectors(
      success = c(31, 100),
      warning = c(16, 30),
      danger  = c(0, 15),
      colors  = c("green", "yellow", "red")
    )
  )
})
```

## Row {data-width="650"} {data-height="500"}

### Número Total de Usuários

```{r kpi_usuario, echo=FALSE}
# Fixo — total geral de usuários únicos
renderValueBox({
  filtro = dados %>%
    filter(gender %in% input$genero,
           lesson_type %in% input$tipo_aula,
           highest_qualification %in% input$escolaridade)
           
  contagem = n_distinct(filtro$user_id)
  valueBox(contagem, icon = "fa-circle-user", color = "lightblue")
})

```

### Conclusão Média (%)

```{r kpi_conclusao, echo=FALSE}

renderValueBox({
  filtro = dados %>%
    filter(gender %in% input$genero,
           lesson_type %in% input$tipo_aula,
           highest_qualification %in% input$escolaridade)

  media = round(mean(filtro$overall_completion_percentage, na.rm = TRUE), 2)
  valueBox(paste0(media, "%"), icon = "fa-graduation-cap", color = "lightblue")
})
```

## Row {data-width="650"}

### Avaliação Média

```{r kpi_avaliacao, echo=FALSE}
renderValueBox({
  filtro = dados_drop %>%
    filter(gender %in% input$genero,
           lesson_type %in% input$tipo_aula,
           highest_qualification %in% input$escolaridade)

  media = round(mean(filtro$avg_rating, na.rm = TRUE), 2)
  valueBox(media, icon = "fa-star", color = "lightyellow")
})
```

<!-- PÁGINA 2 - ENGAJAMENTO E APRENDIZADO               -->

# Engajamento e Aprendizado {data-orientation="columns"}

## Input {.sidebar data-width="250"}

```{r sidebar_p2, echo=FALSE}
wellPanel(

  checkboxGroupInput(
    "genero2",
    "Gênero:",
    choices  = sort(na.omit(unique(dados$gender))),
    selected = sort(na.omit(unique(dados$gender)))
  ),

  checkboxGroupInput(
    "tipo_aula2",
    "Tipo de Aula:",
    choices  = sort(na.omit(unique(dados$lesson_type))),
    selected = sort(na.omit(unique(dados$lesson_type)))
  ),

  checkboxGroupInput(
    "escolaridade2",
    "Nível de Qualificação:",
    choices  = sort(na.omit(unique(dados$highest_qualification))),
    selected = sort(na.omit(unique(dados$highest_qualification)))
  ),

  checkboxGroupInput(
    "cidade2",
    "Cidade:",
    choices  = sort(na.omit(unique(dados$current_city))),
    selected = sort(na.omit(unique(dados$current_city)))
  )
)
```

## Output {data-width="600"} {.tabset}

### Conclusão x Avaliação

```{r grafico_conclusao_avaliacao, echo=FALSE}
renderPlot({
  filtro = dados %>%
    filter(gender %in% input$genero2,
           lesson_type %in% input$tipo_aula2,
           highest_qualification %in% input$escolaridade2,
           current_city %in% input$cidade2)

  dados_user = filtro %>%
    group_by(user_id) %>%
    summarise(
      conclusao = mean(overall_completion_percentage, na.rm = TRUE),
      avaliacao = mean(avg_rating, na.rm = TRUE),
      .groups   = "drop"
    )

  ggplot(dados_user, aes(x = conclusao, y = avaliacao)) +
    geom_point(color = "steelblue", alpha = 0.5) +
    geom_smooth(method = "lm", se = FALSE, color = "darkblue") +
    labs(title = "Relação entre Conclusão e Avaliação",
         x = "Conclusão Geral (%)", y = "Avaliação Média") +
    theme_minimal()
})
```

### Distribuição por Escolaridade

```{r grafico_escolaridade, echo=FALSE}
renderPlot({
  filtro = dados %>%
  filter(gender %in% input$genero2,
         lesson_type %in% input$tipo_aula2,
         highest_qualification %in% input$escolaridade2,
         current_city %in% input$cidade2) %>% 
  mutate(highest_qualification = factor(highest_qualification, 
                                        levels = c("10th Completed", "Degree", "Intermediate", "B.Tech", "M.Tech"))) %>%
  group_by(user_id) %>% 
  summarise(escolaridade = first(highest_qualification)) %>% 
  ungroup()
  
  ggplot(filtro, aes(x = escolaridade, fill = escolaridade)) +
    geom_bar() +
    labs(title = "Distribuição por Nível de Qualificação",
         x = "Escolaridade", y = "Quantidade de usuários") +
    guides(fill = "none") +
    theme_minimal() +
    theme(axis.text.x = element_text(angle = 20, hjust = 1))
})
```

### Conclusão das Aulas

```{r grafico_conclusao, echo=FALSE}
renderPlot({
  filtro = dados %>%
    filter(gender %in% input$genero2,
           lesson_type %in% input$tipo_aula2,
           highest_qualification %in% input$escolaridade2,
           current_city %in% input$cidade2) %>%
    mutate(status_aula = ifelse(overall_completion_percentage >= 100, "Concluiu", "Não concluiu"))

  ggplot(filtro, aes(x = status_aula, fill = status_aula)) +
    geom_bar() +
    scale_fill_manual(values = c("Concluiu" = "#2ecc71", "Não concluiu" = "#e74c3c")) +
    labs(title = "Status de Conclusão das Aulas",
         x = "Status", y = "Quantidade de aulas") +
    guides(fill = "none") +
    theme_minimal()
})
```

### Avaliação x Duração da Aula (Interativo)

```{r grafico_plotly, echo=FALSE}
renderPlotly({
  filtro = dados_drop2 %>%
    filter(lesson_type %in% input$tipo_aula2,
           highest_qualification %in% input$escolaridade2,
           current_city %in% input$cidade2)

  p = ggplot(filtro, aes(
    x    = lesson_duration_in_mins,
    y    = avg_rating,
    color = lesson_type,
    text = paste0(
      "Duração: ", lesson_duration_in_mins, " min<br>",
      "Avaliação: ", avg_rating, "<br>",
      "Tipo: ", lesson_type
    )
  )) +
    geom_point(alpha = 0.6) +
    labs(title = "Avaliação x Duração da Aula",
         x = "Duração (min)", y = "Avaliação Média",
         color = "Tipo de Aula") +
    theme_minimal() 

  ggplotly(p, tooltip = "text")
})
```

### Distribuição por Gênero

```{r grafico_genero, echo=FALSE}
renderPlot({
  filtro = dados %>%
    filter(gender %in% input$genero2,
           lesson_type %in% input$tipo_aula2,
           highest_qualification %in% input$escolaridade2,
           current_city %in% input$cidade2)

  filtro %>%
    distinct(user_id, gender) %>%
    count(gender) %>%
    mutate(perc = n / sum(n),
           label = scales::percent(perc)) %>%
    ggplot(aes(x = "", y = n, fill = gender)) +
    geom_col(width = 1, color = "white") +
    geom_text(aes(label = label), 
              position = position_stack(vjust = 0.5)) +
    coord_polar(theta = "y") +
    labs(title = "Distribuição de Usuários por Gênero", fill = "Gênero") +
    theme_void()
})
```

<!-- PÁGINA 3 - GEOLOCALIZAÇÃO                          -->

# Geolocalização {data-orientation="columns"}

## Input {.sidebar data-width="250"}

```{r sidebar_p3, echo=FALSE}
wellPanel(

  checkboxGroupInput(
    "genero3",
    "Gênero:",
    choices  = sort(na.omit(unique(dados$gender))),
    selected = sort(na.omit(unique(dados$gender)))
  ),

  checkboxGroupInput(
    "tipo_aula3",
    "Tipo de Aula:",
    choices  = sort(na.omit(unique(dados$lesson_type))),
    selected = sort(na.omit(unique(dados$lesson_type)))
  ),

  checkboxGroupInput(
    "escolaridade3",
    "Nível de Qualificação:",
    choices  = sort(na.omit(unique(dados$highest_qualification))),
    selected = sort(na.omit(unique(dados$highest_qualification)))
  ),

  radioButtons(
    "cor_mapa",
    "Colorir pontos por:",
    choices  = c("Conclusão Média" = "conclusao_media",
                 "Avaliação Média" = "avaliacao_media",
                 "Discussões Médias" = "discussoes_media"),
    selected = "conclusao_media"
  )
)
```

## Output {data-width="750"}

### Usuários por Cidade

```{r mapa_leaflet, echo=FALSE}
renderLeaflet({
  # Filtra base original de acordo com os inputs
  filtro = dados %>%
    filter(!is.na(lat), !is.na(long), !is.na(current_city),
           gender %in% input$genero3,
           lesson_type %in% input$tipo_aula3,
           highest_qualification %in% input$escolaridade3)

  # Agrega por cidade
  resumo_cidade = filtro %>%
    group_by(current_city, lat, long) %>%
    summarise(
      usuarios         = n_distinct(user_id),
      conclusao_media  = round(mean(overall_completion_percentage, na.rm = TRUE), 1),
      avaliacao_media  = round(mean(avg_rating, na.rm = TRUE), 2),
      discussoes_media = round(mean(n_discussions, na.rm = TRUE), 2),
      .groups = "drop"
    )

  # Variável selecionada para colorir
  var_cor = input$cor_mapa
  valores = resumo_cidade[[var_cor]]

  pal = colorNumeric(
    palette = c("#e74c3c", "#f1c40f", "#2ecc71"),
    domain  = valores
  )

  legenda_titulo = switch(var_cor,
    conclusao_media  = "Conclusão Média (%)",
    avaliacao_media  = "Avaliação Média",
    discussoes_media = "Discussões Médias"
  )

  leaflet(resumo_cidade) %>%
    addProviderTiles("CartoDB.Positron") %>%
    addCircleMarkers(
      lng         = ~long,
      lat         = ~lat,
      radius      = ~pmax(5, sqrt(usuarios) * 3),
      color       = ~pal(valores),
      fillColor   = ~pal(valores),
      fillOpacity = 0.8,
      weight      = 1,
      popup = ~paste0(
        "<b>Cidade:</b> ", current_city, "<br>",
        "<b>Usuários únicos:</b> ", usuarios, "<br>",
        "<b>Conclusão média:</b> ", conclusao_media, "%<br>",
        "<b>Avaliação média:</b> ", avaliacao_media, "<br>",
        "<b>Discussões médias:</b> ", discussoes_media
      )
    ) %>%
    addLegend(
      "bottomright",
      pal    = pal,
      values = valores,
      title  = legenda_titulo,
      opacity = 1
    )
})
```

<!-- PÁGINA 4 - DETALHAMENTO                            -->

# Detalhamento {data-orientation="columns"}

## Input {.sidebar data-width="250"}

```{r sidebar_p4, echo=FALSE}
wellPanel(

  checkboxGroupInput(
    "genero4",
    "Gênero:",
    choices  = sort(na.omit(unique(dados$gender))),
    selected = sort(na.omit(unique(dados$gender)))
  ),

  checkboxGroupInput(
    "tipo_aula4",
    "Tipo de Aula:",
    choices  = sort(na.omit(unique(dados$lesson_type))),
    selected = sort(na.omit(unique(dados$lesson_type)))
  ),

  checkboxGroupInput(
    "escolaridade4",
    "Nível de Qualificação:",
    choices  = sort(na.omit(unique(dados$highest_qualification))),
    selected = sort(na.omit(unique(dados$highest_qualification)))
  ),

  checkboxGroupInput(
    "cidade4",
    "Cidade:",
    choices  = sort(na.omit(unique(dados$current_city))),
    selected = sort(na.omit(unique(dados$current_city)))
  )
)
```

## Output {data-width="700"} {.tabset}

### Tabela Resumo por Tipo de Aula

```{r tabela_resumo, echo=FALSE}
renderDT({
  filtro = dados %>%
    filter(gender %in% input$genero4,
           lesson_type %in% input$tipo_aula4,
           highest_qualification %in% input$escolaridade4,
           current_city %in% input$cidade4)

  tabela = filtro %>%
    group_by(lesson_type) %>%
    summarise(
      `Usuários`           = n_distinct(user_id),
      `Conclusão média`    = mean(overall_completion_percentage, na.rm = TRUE),
      `Avaliação média`    = mean(avg_rating, na.rm = TRUE),
      `Comentários médios` = mean(n_comments, na.rm = TRUE),
      `Discussões médias`  = mean(n_discussions, na.rm = TRUE),
      .groups = "drop"
    ) %>%
    mutate(
      cor_conclusao = case_when(
        `Conclusão média` == max(`Conclusão média`, na.rm = TRUE) ~ "#d4edda",
        `Conclusão média` == min(`Conclusão média`, na.rm = TRUE) ~ "#f8d7da",
        TRUE ~ "white"
      ),
      cor_avaliacao = case_when(
        `Avaliação média` == max(`Avaliação média`, na.rm = TRUE) ~ "#d4edda",
        `Avaliação média` == min(`Avaliação média`, na.rm = TRUE) ~ "#f8d7da",
        TRUE ~ "white"
      ),
      cor_comentarios = case_when(
        `Comentários médios` == max(`Comentários médios`, na.rm = TRUE) ~ "#d4edda",
        `Comentários médios` == min(`Comentários médios`, na.rm = TRUE) ~ "#f8d7da",
        TRUE ~ "white"
      ),
      cor_discussoes = case_when(
        `Discussões médias` == max(`Discussões médias`, na.rm = TRUE) ~ "#d4edda",
        `Discussões médias` == min(`Discussões médias`, na.rm = TRUE) ~ "#f8d7da",
        TRUE ~ "white"
      )
    )

  datatable(
    tabela,
    caption  = "Resumo por tipo de aula (verde = maior | vermelho = menor)",
    rownames = FALSE,
    options  = list(
      pageLength    = 10,
      dom           = "tip",
      columnDefs    = list(
        list(className = "dt-center", targets = "_all"),
        list(visible = FALSE, targets = 6:9)   # esconde colunas de cor
      )
    )
  ) %>%
    formatRound(
      columns = c("Conclusão média", "Avaliação média",
                  "Comentários médios", "Discussões médias"),
      digits  = 2
    ) %>%
    formatStyle("Conclusão média",
      valueColumns = "cor_conclusao", backgroundColor = JS("value")) %>%
    formatStyle("Avaliação média",
      valueColumns = "cor_avaliacao", backgroundColor = JS("value")) %>%
    formatStyle("Comentários médios",
      valueColumns = "cor_comentarios", backgroundColor = JS("value")) %>%
    formatStyle("Discussões médias",
      valueColumns = "cor_discussoes", backgroundColor = JS("value"))
})
```

### Comparativo: Conclusão por Escolaridade e Tipo

```{r grafico_comparativo, echo=FALSE}
renderPlotly({
  filtro = dados %>%
    filter(gender %in% input$genero4,
           lesson_type %in% input$tipo_aula4,
           highest_qualification %in% input$escolaridade4,
           current_city %in% input$cidade4) %>% 
    mutate(highest_qualification = factor(highest_qualification, levels = c("10th Completed", "Degree", "Intermediate", "B.Tech", "M.Tech")))

  resumo = filtro %>%
    group_by(highest_qualification, lesson_type) %>%
    summarise(
      conclusao = mean(overall_completion_percentage, na.rm = TRUE),
      .groups   = "drop"
    )

  p = ggplot(resumo, aes(
    x    = highest_qualification,
    y    = conclusao,
    fill = lesson_type,
    text = paste0("Escolaridade: ", highest_qualification,
                  "<br>Tipo: ", lesson_type,
                  "<br>Conclusão média: ", round(conclusao, 1), "%")
  )) +
    geom_col(position = "dodge") +
    labs(title = "Conclusão Média por Escolaridade e Tipo de Aula",
         x = "Escolaridade", y = "Conclusão Média (%)",
         fill = "Tipo de Aula") +
    theme_minimal() +
    theme(axis.text.x = element_text(angle = 20, hjust = 1))

  ggplotly(p, tooltip = "text")
})
```

### Discussões e Comentários por Tipo de Aula

```{r grafico_discussoes, echo=FALSE}
renderPlot({
  filtro = dados %>%
    filter(gender %in% input$genero4,
           lesson_type %in% input$tipo_aula4,
           highest_qualification %in% input$escolaridade4,
           current_city %in% input$cidade4)

  filtro %>%
    pivot_longer(cols = c(n_discussions, n_comments),
                 names_to = "metrica", values_to = "valor") %>%
    mutate(metrica = recode(metrica,
      n_discussions = "Discussões",
      n_comments    = "Comentários"
    )) %>%
    group_by(lesson_type, metrica) %>%
    summarise(media = mean(valor, na.rm = TRUE), .groups = "drop") %>%
    ggplot(aes(x = lesson_type, y = media, fill = metrica)) +
    geom_col(position = "dodge") +
    scale_fill_brewer(palette = "Set2") +
    labs(title = "Média de Discussões e Comentários por Tipo de Aula",
         x = "Tipo de Aula", y = "Média", fill = "") +
    theme_minimal()
})
```
